臺灣臺北地方法院民事判決　　　　　　　　　　　　九十三年度簡上字第一五七號
　　上　訴　人　利園海鮮樓企業有限公司
　　法定代理人　甲○○
　　訴訟代理人　丁○○
　　被上訴人　　乙○○
右當事人間請求給付貨款事件，上訴人對於中華民國九十二年十二月三十一日臺灣臺
北地方法院臺北簡易庭九十二年度北簡字第二五一八八號第一審判決提起上訴，本院
於九十三年十月十四日言詞辯論終結，判決如下：
    主  文
原判決關於命上訴人給付超過新台幣壹拾壹萬壹仟佰捌拾肆元及其利息部分，及該
部分假執行之宣告，暨訴訟費用之裁判均廢棄。
有關廢棄部分，被上訴人在第一審簡易之訴及其假執行之聲請均駁回。
其餘上訴駁回。
第一、二審訴訟費用由上訴人負擔十分九，餘由被上訴人負擔。
    事  實
甲、上訴人方面
壹、聲明：
一、原判決廢棄。
二、被上訴人第一審之訴駁回。
貳、陳述：除與原審判決記載相同，茲予引用外，另補稱：
一、本件訴外人丙○與被上訴人所成立之和解書為債務承擔契約之性質；按民法第三
    百條規定：「第三人與債權人訂立契約承擔債務人之債務者，其債務於契約成立
    時移轉於該第三人。」，被上訴人就本件債務糾紛曾對訴外人丙○、萬秀慧提出
    詐欺告訴，經臺灣臺北地方法院檢察署偵辦予以不起訴處分確定在案（臺灣臺北
    地方法院檢察署九十二年度偵字第二三一八七號不起訴處分書），該處分書載明
    ：「……就本件貨款債務，被告憑彬業與債務人達成和解，獲告訴人同意分期償
    還，有和解書影本一紙在卷可憑，告訴人並表示不再追究……」，足證該和解書
    即為免責式之債務承擔契約，依上述法律規定上訴人因而免責，惟稍後被上訴人
    反悔，期能從上訴人迅速求償，故於被上訴人之一審及二審均稱：「……訴外人
    丙○年紀大，恐日後無力履行……只得再向上訴人求償……」等語，足證丙○願
    單獨承擔該債務，其他人免責之本意，而上訴人事後反悔之實情。況偵查庭當日
    丙○與被上訴人對質時，丙○說到：「……都是我不好，以致於經營不善，拖累
    到別人，你（陳君）不要吵他們了，只要找我就好。」亦足以反應和解書原意。
    然原審並未傳訊丙○以明原意，並直接推論為「……核其內容，僅為原告同意丙
    ○就所欠貨款分期償還，尚無同意丙○承擔被告債務之旨，要難認為和解書即為
    債務承擔契約……」，如此僅拘泥文字表面，不問文字背後之徯意，實有違民法
    第九十八條規定：「解釋意思表示應探求當事人之真意，不得拘泥所用之辭句」
    。
二、被上訴人與訴外人丙○就貨款請求給付訴訟一事，於九十二年十二月三日簽立和
    解書，上訴人因而認為被上訴人已無向上訴人以連帶責任之事由求償，依民法第
    七百三十七條規定：「和解有使當事人所拋棄的之權利消滅，及使當事人取得和
    解契約所明訂權利之效力。」，按未簽立和解書前，上訴人或因原債務之主債務
    人丙○係上訴人法代之從屬關係需負連帶責任，惟簽和解書時丙○已非上訴人之
    法定代理人，其和解書之內容亦載明由丙○單獨承擔、分期付清之債務責任，因
    此舊債權（含買賣產生之支票、簽單之連帶債務事宜）因和解書成立而消滅，新
    債務關係亦同時產生。再按民法第二百七十條有關連帶債務規定：「連帶債務人
    中之一人，受確定判決，而其判決非基於該債務人之個人關係者，為他人之利益
    ，亦生效力」，故原審判決：「……達成和解……告訴人「『陳君』不再追究」
    對於上訴人應有其效力。
三、九十二年四月一日變更負責人當時曾通知廠商，上訴人之負責人已變更，要由廠
    商決定是否繼續供貨，九十二年四、五月貨款發生時，供貨商是與當時變更後的
    負責人丙○的交情交貨，若被上訴人仍願意繼續供貨，自應衡量丙○之財力以決
    定付款方式，例如是否應改為現金交易，當時交易憑證是簽收單及支票，我們認
    為應先請丙○確認債權存在及其金額，負責人變更時來不及向銀行辦理印鑑變更
    ，因此丙○請求以公司支票支付；其後於九十二年八月一日變更為高湧太，在帳
    目交接中均無系爭貨款，顯見該系爭貨款為丙○個人行為且亦同意負擔，上訴人
    即顯無承擔該貨款債務。
四、訴外人丙○係用上訴人公司名義訂貨。
參、證據：除引原審之立證方法外，另提出和解書、通知書、付款簽收簿等證物為證
    ，並聲請傳訊證人丙○，及聲請調閱台灣台北地方法院檢察署偵訊筆錄之錄音帶
    。
乙、被上訴人方面：
壹、聲明：
一、上訴駁回。
貳、陳述：除與原審判決記載相同，茲予引用外，另補稱：
一、被上訴人起訴請求之對象為公司而非個人，訴外人丙○原為上訴人公司之負責人
    而與上訴人負連帶債務，訴外人丙○僅給付二期款後迄今未為給付。
二、被上訴人變更負責人並未有通知，且被上訴人交易之對象為公司並非負責人個人
    ，有請款單暨支票為證。
三、票款為貨款，被上訴人向上訴人公司請款，支票是上訴人公司會計所開的票，送
    貨單已交給上訴人公司；貨是由上訴人公司員工打電話定貨，上訴人公司員工收
    了貨。
參、證據：除引原審之立證方法外，另提出存證信函等證物為證。
丙、本院依職權向臺灣臺北地方法院檢察署調閱九十二年偵字第二三一八七號詐欺案
    件刑事偵查卷。
    理  由
一、上訴人之法定代理人原為高湧太，嗣變更為甲○○，有台北市政府營利事業登記
    證影本可憑，被上訴人聲明由甲○○承受訴訟，符合法律規定，應予准許，合先
    敘明。
二、本件被上訴人起訴主張：上訴人與被上訴人所開設之泰平蔬菜號素有業務往來，
    並由其員工每日晚上向被上訴人訂購魚、肉、蔬菜等貨物，被上訴人於翌日送貨
    ，並由上訴人之員工簽收，雙方每一個月結帳一次，結帳後由被上訴人提出請款
    單向上訴人請款，上訴人並簽發支票支付之，惟上訴人於九十二年四、五月之購
    貨款，其中十萬零三百七十五元部分，業由上訴人簽發支票支付，惟屆期提示，
    因存款不足未獲兌付，另有二萬七千零九元貨款未經結清，屢經催討未獲清償，
    爰本於買賣契約關係，求為命上訴人給付十二萬七千三百八十四元之判決。上訴
    人則以：上訴人公司原法定代理人為丙○，嗣九十二年九月一日變更為高湧太，
    高湧太對系爭貨款全然不知，且高湧太與丙○簽訂上訴人公司轉讓同意書，訴外
    人丙○同意其經營期間所生之債權債務、各類費用及收益均為其私人所有及承受
    ，上訴人公司並未概括承受之，且本件貨款係發生在變更法定代理人為高湧太之
    前，自不應由上訴人負擔，縱使上訴人應對系爭貨款負清償之責，亦因被上訴人
    與訴外人丙○於九十二年十二月三日就系爭貨款達成和解，由訴外人丙○自行承
    擔系爭貨款，上訴人因而免責等語，資為抗辯。
三、本件被上訴人主張九十二年四、五月間訴外人丙○以上訴人公司名義向其訂貨積
    欠貨款十二萬七千三百八十四元之事實，上訴人除自承訴外人丙○當時係以上訴
    人公司名義向被上訴人訂貨部分外，否認其餘事實，並以該貨款債權是否存在及
    其數額應再確認之。查本件被上訴人因本件貨款未據清償，曾對上訴人之前後任
    法定代理人萬秀慧及丙○提起詐欺告訴，訴外人丙○與被上訴人就系爭貨款債權
    達成和解等情，業經本院依職權調閱台灣台北地方法院檢察署九十二年度偵字第
    二三一八七號刑事偵查卷宗核閱屬實，且上訴人對該和解書及被上訴人所提出以
    上訴人為發票人之支票及請款單影本之形式上真正均不爭執，應認被上訴人主張
    訴外人丙○以上訴人公司名義向被上訴人訂購貨款，並積欠十二萬七千三百八十
    四元（即100375+27009=127384）之事實為真實，上訴人以該貨款債權是否確存
    在其數額應再確認之抗辯，為不可採。
四、上訴人再抗辯九十二年四、五月間所發生之系爭貨款並非訴外人丙○繼任之法定
    代理人高湧太所知悉，且事後高湧太與訴外人丙○簽訂上訴人公司之轉讓契約時
    業已合意訴外人丙○就其經營期間所生之權利義務由訴外人丙○自行承擔，上訴
    人就系爭貨款自不應負責等語。按法人係除自然人外，依法律規定所設立具有權
    利義務能力資格之主體，為法律創設之人格者，然法人之行為，不外為自然人之
    現實行為，此等自然人即為公司之機關，有限公司亦屬法人，其代表機關即法定
    代理人代表公司所為之一切行為，其權利義務直接對公司發生效力，不因其法定
    代理人之變更而有不同。查本件上訴人自承系爭貨款係九十二年四、五月間其法
    定代理人丙○以上訴人公司名義向被上訴人訂購貨物所積欠之債務，如前所述，
    則上訴人公司自應就其合法代表人丙○為上訴人公司所為行為所生之債務負其責
    任；雖上訴人以繼任法定代理人高湧太與前任法定代理人丙○達成丙○就其經營
    期間所生權利債務自行承擔之協議，惟此為被上訴人所否認，且未據上訴人舉證
    以實其說，然縱使上訴人主張為真，亦僅為上訴人公司內部之權義分擔協議，尚
    不得據以主張免除公司對外所應負之責。故上訴人以其法定代理人變更抗辯就系
    爭貨款無庸負責，要不足採。
五、上訴人另以縱使上訴人就系爭貨款應負清償之責，惟訴外人丙○就系爭貨款業與
    被上訴人達成和解，即由訴外人丙○承擔系爭貨款債務，故上訴人就系爭貨款之
    清償責任業因訴外人丙○為免責的債務承擔而免除等語。按解釋私人之契約應通
    觀全文，並斟酌立約當時之情形，以期不失立約人之真意，參見最高法院十八年
    上字第一七二七號判例要旨自明。查，被上訴人與訴外人丙○就系爭貨款達成和
    解，係因被上訴人以上訴人積欠系爭貨款未能清償，而以上訴人之前後任負責人
    萬秀慧、丙○涉嫌詐欺罪名提出刑事告訴，於該刑事案件偵查中由訴外人丙○與
    被上訴人達成分期清償之合意等情，經本院核閱前開刑事偵查卷宗自明，再觀諸
    該和解書第二條約定：「甲方（即被上訴人）同意撤回告訴，以息訟爭，不再要
    求任何損害賠償。」，故訴外人丙○係為免除該刑事詐欺罪名之追訴而與被上訴
    人達成分期清償之合意；況且再細繹該和解書之內容，更未載明任何由訴外人丙
    ○承擔上訴人與被上訴人間所存在系爭貨款債務之意旨，故無論就和解書之文義
    所示，或斟酌訴外人丙○簽訂該和解書當時之情況，均無由訴外人丙○承擔上訴
    人所積欠系爭貨款債務之意思甚明。雖上訴人再以偵查庭當日訴外人丙○與被上
    訴人對質時，丙○說到：「……都是我不好，以致於經營不善，拖累到別人，你
    （陳君）不要吵他們了，只要找我就好。」，此足以反應和解書係承擔債務之原
    意等語，惟縱使訴外人丙○於偵查庭中曾出此言，亦係其個人就被上訴人告訴丙
    ○及萬秀慧詐欺所為，且「他們」乙語，因上訴人非被告，應係指同為被告之萬
    秀慧，要難認訴外人丙○已為承擔上訴人債務之表意，況且被上訴人於本院九十
    三年十月十四日言詞辯論期日時亦稱該和解書並未使訴外人丙○承擔系爭貨款債
    務而使上訴人脫離債務人之意思，亦即訴外人丙○與被上訴人簽訂該和解書時實
    無債務承擔之合意，自無債務承擔契約之成立可言。是上訴人抗辯訴外人丙○就
    系爭貨款已為債務之承擔，其因而免責，尚不足採。
六、上訴人積欠系爭貨款係基於兩造間買賣契約之違反所生債務不履行責任，而訴外
    人丙○就系爭貨款依前開和解書應負清償之責，而本件被上訴人於本院九十三年
    十月十四日言詞辯論期日時自陳訴外人丙○已依該和解書清償一萬六千元，上訴
    人在訴外人丙○清償範圍內自亦同免其責。
七、綜上所述，被上訴人本於買賣契約之法律關係，請求上訴人給付十一萬一千三百
    八十四元（即十二萬七千三百八十四元減去一萬六千元），及自上訴人收受本院
    支付命令後於九十二年九月二十二日向本院具狀聲明異議後之九十二年九月二十
    四日起至清償日止，按週年利率百分之五計算之法定遲延利息，為有理由，應予
    准許。逾此所為請求，為無理由，應予駁回。又，上開應准許部分，係所命給付
    之金額未逾五十萬元之判決，應依職權宣告假執行。至於被上訴人敗訴部分，其
    假執行之聲請失所附麗，應併予駁回。原審就超過上開應准許部分，為上訴人敗
    訴之判決，並為假執行之宣告，自有未洽。上訴意旨就此部分指摘原判決不當，
    求予廢棄改判，為有理由。至於上開應准許部分，原審以上訴人與訴外人丙○間
    就本件貨款依公司法第二十三條第二項之規定有連帶債務之關係，固有未洽，然
    其判決准許被上訴人請求之結果則無二致，仍應予以維持，上訴人就此部分指摘
    原判決不當，求予廢棄改判，為無理由，應予駁回。
八、本件事證明確，兩造其餘攻防方法核與判決結果無影響，爰不再一一論列，併予
    敘明。
九、據上論結，本件上訴為一部有理由，一部無理由，依民事訴訟法第四百三十六條
    之一第三項、第四百五十條、第四百四十九條第一項、第七十九條，判決如主文
    。
中　　　華　　　民　　　國　　九十三　　年　　　十　　　月　　二十八  　日
                                          民事第六庭審判長法官  吳光釗
                                                          法官  陳怡雯
                                                          法官  李媛媛
右為正本係照原本作成。
本判決不得上訴。
中　　　華　　　民　　　國　　九十三　　年　　　十　　　月　　二十九　日
                                                        書記官 林秀妙
